【裁判字號】    88,小上,53
【裁判日期】    890411
【裁判案由】    返還押租金
【裁判全文】
臺灣高雄地方法院民事裁定  八十八年小上字第五十三號
    上  訴  人  乙○○
    被上訴人    甲○○
右當事人間返還押租金事件，上訴人對於民國八十八年七月二十日本院高雄簡易庭八
十八年度雄小字第六一０號第一審判決提起上訴，本院裁定如左：
    主      文
上訴駁回。
第二審訴訟費用由上訴人負擔。
    理      由
一、按對於小額程序之第一審裁判之上訴或抗告，非以其違背法令為理由，不得為之
    。又上訴狀內應記載上訴理由，表明(一)原判決所違背之法令及具體內容。(二)依訴
    訟資料可認為原判決有違背法令之具體事實。民事訴訟法第四百三十六條之二十
    四第二項、同條之二十五，分別定有明文。又所謂判決有違背法令，乃指判決不
    適用法規或適用不當，亦為同法第四百六十八條所明定，且此亦為小額事件之上
    訴程序所準用（民事訴訟法第四百三十六條之三十二第二項參照）。而以判決有
    不適用法規或適用不當為上訴理由時，其上訴狀或理由書應有具體之指摘，並揭
    示該法規之條項或內容，若係成文法以外之法則，應揭示該法則之旨趣，倘為司
    法院解釋或最高法院之判例，則應揭示該判解之字號或其內容，如依民事訴訟法
    第四百六十九條所列第一款至第五款事由提起上訴時（第六款未準用，參照同上
    民事訴訟法第四百三十六條之三十二第二項規定），其上訴狀或理由書應揭示合
    於該條款之事實，上訴理由狀如未依此項方法表明者，即難認為已對原判決之違
    背法令有具體之揭示，其上訴自難認為合法（最高法院七十一年台上字第三一四
    號判例要旨參照）。
二、上訴人起訴主張其於民國八十四年七月五日向被上訴人承租所有坐落高雄市苓雅
    區○○○路六十二巷二十弄十六號之二房屋，約定每月租金新台幣（下同）一萬
    元，押租金二萬二千元於訂約時交付，租期自八十六年六月五日起至八十七年八
    月四日止，租期屆滿並未續約，上訴人於八十七年十一月五日將該房屋騰空返還
    予被上訴人，當時所有使用期限之租金均已給付，詎被上訴人仍不將上開押租金
    理，為此訴請上訴人應給付二萬二千元及自八十七年十一月六日起至清償日止，
    按年息百分之六計算之利息等語，並提起上訴指陳：租約屆滿前，因上訴人購置
    新屋，將於租期屆滿後不久搬遷，曾徵得被上訴人同意，其表示不必另行簽約，
    只要按時繳納租金即可，押租金於交還房屋時再返還，迄八十七年十月五日止，
    水電費雖未繳納，但租金金均已按時繳納，惟因信賴被上訴人，始未書立字據為
    證，然依社會經驗法則判斷，倘上訴人積欠三個月租金未付，應會逃避債務，豈
    可能訴請被上訴人返還押租金，原審未見及此，實有可議，請予傳訊證人，俾明
    事實云云。
三、被上訴人則以租期屆滿前即已通知上訴人不再續約，上訴人卻遲至八十七年十一
    月七日始搬離，其租期屆滿後之占有使用非但未再支付租金，且該期間之水電等
    費用亦由被上訴人所墊付，而該期間未能另行出租使用之損失，亦早逾系爭押租
    金之數額，況依租約第六條規定，上訴人不即時搬離，被上訴人尚得對之請求租
    金五倍之違約金至遷讓完了之日止等語置辯。
四、原審以兩造對租賃契約之真正不爭執，而上訴人於租期屆滿後，遲至八十七年十
    一月間始搬離之事實，則為上訴人所是認，上訴人雖主張其於租期屆滿後，就使
    用系爭房屋之三個月期間之租金，已交由其女兒林偉姿轉交予被上訴人，惟據證
    人林偉姿到庭證述之內容，並無法明確作為幫忙轉繳租金之月份及最後一次轉繳
    時間之證據，此外，上訴人復無其他積極證據證明租期屆滿後使用房屋之對價已
    給付，衡諸押租金乃作為租金債務、其他債務不履行及損害賠償擔保之性質，上
    訴人既不能證明其於租期屆滿後使用系爭房屋業支付相當之對價予被上訴人，從
    而被上訴人以上訴人未付租金及水電費（此部分上訴人亦不爭執）抗辯，而拒絕
    返還押租金，為有理由，從而上訴人依約請求被上訴人給付押租金二萬二千元，
    及自八十七年十一月六日起至清償日止，按年息百分之六計算之利息，為無理由
    ，應予駁回。查原審以上訴人未能舉證證明租期屆滿後已付使用房屋對價，被上
    訴人自得拒絕返還押租金，而為被上訴人勝訴之判決，經核於法洵無違誤。且遍
    觀原審卷內，上訴人於原審中就租期屆滿後之使用對價已付一節，除舉其女兒林
    偉姿為證人外，未能舉出其他有利之證據以實其說，上訴人於上訴後遽以證人林
    偉姿證述較不具體，倘欠租未繳，依經驗法則不致敢再訴請返還押租金，應另傳
    訊證人，分別核屬原審取捨證據、認定事實之職權行使，並非具體表明原判決有
    何違背法令，聲明廢棄原判決，不能認為有理由，且另行傳訊證人核係於第二審
    程序提出新攻擊或防禦方法，揆諸前揭規定，於法未合，無從傳訊，綜上應認其
    上訴顯無理由。
五、綜上所述，上訴意旨執上開事由指摘原判決違背法令，顯無理由，本院爰不經言
    詞辯論，駁回其上訴。
據上論結，本件上訴為無理由，依民事訴訟法第四百三十六條之二十九第二款、第四
百三十六條之三十二第二項、第四百四十九條第一項、第九十五條、第七十八條，裁
定如主文。
中      華      民      國    八十九    年      四      月     十一     日
                                    臺灣高雄地方法院民事第一庭
~B審判長法官  鄭月霞
~B法      官  黃蕙芳
~B法      官  郭貞秀
右為正本係照原本作成
本裁定不得抗告
中      華      民      國    八十九    年      四      月     十一     日
~B法院書記官  胡美儀


司法院資訊處製作；財團法人民間司法改革基金會備份。
